【裁判字號】    91,訴緝,140
【裁判日期】    920527
【裁判案由】    常業重利等
【裁判全文】
台灣台北地方法院刑事判決                        九十一年度訴緝字第一四號
    公  訴  人  台灣台北地方法院檢察署檢察官
    被      告  庚○○
右列被告因重利案件，經檢察官提起公訴（八十九年度偵字第九六三九號），本院判
決如左：
    主  文
庚○○連續乘他人急迫貸以金錢，而取得與原本顯不相當之重利，處有期徒刑月，
如易科罰金，以佰元折算壹日；又共同乘他人急迫貸以金錢，而取得與原本顯不相
當之重利為常業，處有期徒刑伍月，如易科罰金，以佰元折算壹日，扣案之行動電
話支（號碼：0000000000、0000000000、00000000
00）、借款人聯絡電話壹紙、帳冊本、空白商業本票壹本、借條壹紙均沒收；應
執行有期徒刑陸月，如易科罰金，以佰元折算壹日，扣案之行動電話支（號碼：
0000000000、0000000000、0000000000）、借款人
聯絡電話壹紙、帳冊本、空白商業本票壹本、借條壹紙均沒收。
被訴傷害、妨害自由、恐嚇危害安全部分均無罪。
    事  實
一、庚○○基於重利之概括犯意，先後於附表編號一、二之時間地點，乘戊○○急迫
    之際貸予如附表所示之金錢，因而取得如附表所示與原本顯不相當之重利。另庚○○明知林振福（案經台灣高等法院判決有罪）自八十八年三月間起，以在中國
    時報廣告欄上刊登「扺押借款」及聯絡電話0000000000、○二─00
    000000號之廣告或經由朋友介紹之方式，將金錢貸款予乙○○、甲○○、
    丙○○、己○○（詳如附表編號三至五、八至十一）而取得重利為業，竟仍於八
    十八年九月間許受雇於林振福而參與，共同與林振福及綽號「小胖」、「小高」
    、「小李」等不知名成年男子，共同基於常業重利之犯意聯絡，分由由林振福出
    資貸予金錢，而庚○○則負責任駕駛、放款及收取本金、利息之工作，庚○○先
    後向乙○○、甲○○、丙○○、己○○收取先前林振福所放款之本金及利息（附
    表編號五），並將金錢貸款予甲○○、己○○（詳如附表編號六、七、十二），
    而取得與原本顯不相當之重利，並以此為常業。後在八十八年七、八月間某日，
    借款人乙○○與林振福、庚○○於不詳地點相約見面商談清償債務事宜時，乙○○因無法給付本息，而交付登記丁○○名下之車號ＤＯ─３２０８號自用小客車
    ，嗣於八十九年三月十三日下午一時二十分許，庚○○、林振福前往台北縣中和
    市○○街一三二號郵局前，向乙○○之妹丁○○收取乙○○借款之本息時，為警
    當場查獲，並起出行動電話三支（號碼分別為：0000000000、000
    0000000、0000000000）、借款人聯絡電話一紙、帳冊三本、
    空白商業本票一本、及乙○○所簽交丁○○為發票人之支票二十張，案經移送台
    灣台北地方法院檢察署偵查中，渠仍繼續經營上開業務收取本息，後又於八十九
    年七月十日，庚○○、林振福在台北市○○路、農安街口向己○○催討債款時，
    為警查獲，並扣得己○○及其兄黃金浩所簽立借條乙紙。
二、案經台灣台北地方法院檢察署檢察官偵查起訴及移送併辦。
    理  由
一、訊之被告庚○○固不否認有向乙○○、甲○○、丙○○、己○○聯絡收款之事，
    並有收到款項數次之事實（本院九十一年九月九日訊問筆錄），惟否認有重利之
    行為，辯稱：戊○○部分係其朋友杜振昌要伊去找朋友，伊並無重利之行為，另
    林振福部分係因其不做地下錢莊後與其聯絡去收帳，沒並未再放款等語。然查：
（一）關於戊○○部分，業具證人戊○○於警訊時稱：「我是八十四年十一月十一日
      向杜振昌借款新台幣（下同）二萬元，利息是每十天算一次，每期應付利息五
      千五百元，借錢應先扣第一期利息，所以我借二萬元，實拿現金一萬四千五百
      元」、「因為欠錢別人要的緊，不得已先向錢莊借來還」、「第二次是八十五
      年底，向他借十萬元」、「才借三天利息就付三萬元，第四天發現不對勁，趕
      緊還錢」、「可以（確認杜振昌），就是庚○○自稱是杜振昌」等語（八十九
      年三月十三日警訊筆錄），於本院受理林振福案件調查時稱：「時間應該是八
      十四年底借的，我與對方聯絡時只看到一個人就是庚○○」等語（本院八十九
      年訴字第一六三八號一卷第一一三頁）等語，於本院調查時稱：「（在警訊說
      八四年十一月十四日借款二萬元？）那是刑事局到我家作筆錄，時間、金額對
      ，利息每十天算一次，每次付五五○○元，大概是這樣，借錢時要扣第一期利
      息，我都付了，利息本金都還了」、「八十五年是第二次：：借了三天」、「
      （第二次借款本金、利息已付？）都付了。」、「（第二次借款時有無扣利息
      ？）有，那時我父親帶我一起去還錢：：借時候就扣了第一期利息，過三天我
      父親跟我去還掉」等語（本院九十一年十月二十八日訊問筆錄參見），且證人
      戊○○於警訊、本院前案調查時，亦當場辨識被告庚○○身分證相片影本指認
      確係經營之杜振昌無訛，參以被告庚○○與被告林振福共同所為之部分，均於
      八十八年三月間起刊登廣告，而被害諸人均係於八十八年間起向林振福經營之
      地下錢莊借款，交款地點皆在台北縣市等情，足認貸款予戊○○部分應係庚○○所為而與林振福無涉，是被告庚○○確有該部分之行為，應堪採信。
（二）關於被告庚○○與被告林振福之部分，被告庚○○於警訊時供稱：「（被逮捕
      ）因丁○○跟我們聯絡說要還錢，並要我們還被質押的汽車」、「查扣有丁○○等借款質押之支票二十張、借款人聯絡電話及帳冊等。是我所有」、「利息
      如何計算我不清楚，要問林振福，因為我只負責收錢」、「（你於何時起負責
      收錢？）半年前」（八十九年三月十四日警訊筆錄）、「我係受雇於林振福遂
      受林振福之指使向己○○收取重利」、「每十萬元收取一萬元之利息，以此推
      算月息為三十分」、「（借己○○）五十萬元：：八十八年四月間」、「（受
      雇工作性質）專門替林振福收錢」、「我對於己○○控訴重利我坦承」等語（
      八十九年度偵字第一三九五０號卷第十五頁），於偵查中供稱：「半年前幫他
      （林振福），月薪四萬元」、「是她（丁○○）打電話過來，我接的」、「（
      都在何處借錢給別人？）台北縣、市都有」（八十九年度偵字第五六九六號偵
      查卷八十九年三月十四日訊問筆錄）、「我是受雇於林振福：：要我跟己○○
      收錢，那是八十八年的事，林是放高利貸的」、「是十萬元一萬元利息，十天
      一期，十萬元一個月收三萬元，一年三十六萬元」、「（替林振福收多少錢？
      ）他以前用匯款，昨天是收一萬元，以前收過三次」、「（跟他收過多少錢？
      ）一次最多三萬元，平時都是用匯款的，我跟他收十幾萬多」等語（八十九年
      度偵字第一三九五０號卷第二十八頁），經核予被告林振福於警訊時供稱：「
      （八十九年三月十三日被逮捕）當時是庚○○開車載我到那裡要向丁○○收錢
      」、「是林小姐打電話給庚○○說要還他錢，庚○○告訴我開車載我去」、「
      我是八十八年三月開始，我每次放款金額不一定，大概是幾萬元至幾十萬元不
      等，利息是月息十五分至三十分不等，看放款金額而定，金額愈大，月息就低
      一點。」、「我是斷斷續續在中國時報登廣告『抵押借款、00000000
      00』，有人要借錢，就會打電話與我聯絡，我再約時間、地點與借款人見面
      。」、「（放款所取的擔保是什麼？）有車就押車及同等額支票，無車就只收
      支票。」、「他（指庚○○）跟我在一起幫我開車，沒有共同出資」等語（八
      十九年三月十四日警訊筆錄），於偵查中供稱：「（中國時報刊登廣告）是我
      ，於八十八年三月份至八月底斷斷續續刊登，我自己一人做。客人打電話來急
      需周轉，我即與他見面借他錢，以每月算利息。有抵押品較便宜，月息約十分
      ，最高也是十分上下。」、「有打電話給他（甲○○）」等語（八十九年度偵
      字第五六九六號偵查卷八十九年三月十四日訊問筆錄）之情形相符。
（三）證人沈信鐘於警訊中稱：「我從八十八年三月份向林振福所經營的地下錢莊借
      貸，每次約新台幣十萬元至三十萬元左右，以十天為一期，一萬元十天約需利
      息一千元，我每次約借十天且依限還清，這種小額借貸持續到八十八年七月間
      ：：到九月份因需週轉現金才又向他借款，最多利息金額一次是八十八年十一
      月八日向林振福借款二百五十萬元，期限一年，利息百分之十五，換算實際利
      息三十七萬五千元，我一共付清二個月利息」、「另外八十八年十二月間又向
      林振福借款四百萬元，分成三百五十萬及五十萬元，期限分別為三個月與一個
      月，利息算我每月百分之五，我只付清一期利息十七萬五千元及另一個二萬五
      千元。」、「除了最近寫下承諾書外，之前在八十九年一月他又要求我提供國
      外客戶開立的信用狀，面額美金十四萬七千九百元做為擔保」、「另外我每次
      向他借款均有以我的名義開支票給對方，前後將近二十張，但是大部分均因存
      款不足退票」、「除了他還有庚○○擔任司機，另外還有綽號小高、小李、小
      胖，林振福留給我電話0000000000，庚○○0000000000
      」、「因為我擔保品向銀行借款，加上做生意急需週轉資金，才不得已從報紙
      分類廣告中打電話聯絡到林振福，從此陸續向他借款」、「（於八十八年十一
      月八日所借之二百五十萬）期限一年，利息是每個月百分之十五，換算實際利
      息是每個月應給林振福三十七萬五千元」、「借款時有開本人支票」、「利息
      也是於借款當日開十二張支票」等語（八十九年三月十三日警訊筆錄二份），
      證人沈信鐘並當場辨識被告林振福及庚○○二人身分證相片影本指認渠等確係
      經營地下錢莊之人無訛，並提出支票存根影本十三張為據，應堪採信。
（四）證人乙○○偵查中稱：「八十八年二月二十日，我向林振福借款，第一筆借三
      十萬元，福給我三十萬元，要我開三張四十一萬的支票，約定十五天要還四十
      一萬：：之後陸續借到八十七（應係八十八之誤）年七、八月，第二筆以後都
      是預扣利息，我也開票給福，後較熟才給我本金，但要我開超過本金的支票。
      」、「最後一筆他下了通牒，要我在時間內還錢，所以我才交車給他，因沒辦
      法只好讓他開走」、「（庚○○）見過一次面，是因他與福（林振福）同行，
      跟我拿車之人」、「我是見報廣告，因我是剛開業，與友人開牙科，須週轉金
      」、「（利息甚高為何還續借？）因欠錢，無可奈何」（八十九年度偵字第九
      六三九號偵查卷八十九年五月二十五日訊問筆錄），而證人丁○○於警訊時稱
      ：「是因為我哥哥（乙○○）向地下錢莊借錢，先是拿我的支票作抵押給錢莊
      ，就是票號0000000、到期日八十八年四月二十八日，付款銀行上海商
      業儲蓄銀行、發票人丁○○」、「我哥開我的車出去與錢莊的人見面，結果車
      子就被牽走」、「我知道有一個叫張哲明，連絡電話0000000000，
      是不是真實姓名我不清楚。利息是十天一期，借三十萬元每十天應還九萬元。
      」（八十九年度偵字第五六九六號偵查卷八十九年三月七日訊問筆錄）、「我
      與張先生約好今（十三）日下午十三時在郵局前見面，我還他錢，他把我車還
      給我」、「（張先生）約十三時到，有另外一名男子送他來」（八十九年三月
      十三日警訊筆錄），於偵查中稱：「（錢莊）有打電話給我」、「我車在八十
      八年九月二十一日地震前被錢莊的人押走」、「（錢莊打電話給我）是在押車
      之後」、「（打電話的人）自稱姓張，我哥未離家前有跟我說項張明哲借錢」
      （八十九年度偵字第九六三九號偵查卷八十九年五月二十五日訊問筆錄），於
      本院受理林振福案件調查時稱：「因我哥哥用我的名義買了一輛車，還在貸款
      。我哥哥說車子被錢莊拿走了，對方曾經打電話給我要錢五百萬元才還車，我
      向對方要求讓我先還一些錢，車子先給我開，警察陪我取車，現場有身材、體
      型、外貌類似的在場被告林振福。我不清楚我哥哥向錢莊借錢的利息、數額」
      （本院八十九年訴字第一六三八號一卷第一三五頁）等語。
（五）證人丙○○於警訊時稱：「我最早是於八十八年四月二十八日，向林振福借款
      五十萬元，他拿到台北市○○路一百三十幾號一家婦產科前面給我。我是看報
      紙分類廣告找到他們，電話號碼○二─0000000。利息是每十天為一期
      ，五十萬元十天需利息七或八萬元（正確數字忘記了），所以實拿四十二或四
      十三萬元」、「公司要周轉軋票」、「（擔保？）有簽過本票及給過支票，因
      為我有按時付利息，所以他們均有還我」、「打0000000000聯絡。
      前三次有（按期付利息），最後這一次尚欠八萬五千元。大部分是其他不知名
      男子開車來收現金，有五、六次我用匯款的（帳號已經忘記了）」、「後來有
      （借）三次。依序為六十萬、二十及三十萬元。後來有比較便宜，二十萬元以
      後利息是十天收一成，而且沒有先扣款。最後一次還沒有（還）。」等語（八
      十九年三月十三日警訊筆錄），於本院受理林振福案件調查時稱：「我是在報
      紙看到廣告打電話過去，我有看到林振福」、「我有開本票一張、支票兩張給
      對方，第一次五十萬元，九天一期，本票是抵押，支票是給他兌現用，本票是
      保證用」、「支票面額二張合起來五十萬元，我拿到四十四萬元，利息被告先
      收了，支票面額一張八天，一張十天，面額各二十五萬元」、「總共三、四次
      ，都是同一人，利息後來有比較降給我，還是十天一期，後來沒有先扣利息，
      我有借新還舊，最後一次沒有還清，差十幾萬，除了第一次外，之後的兩、三
      次借款，以當時的利率來算約一萬元的利息一天一百元」、「（庚○○）曾經
      跟林振福一起來，錢是林拿出來的」、「會跟被告借錢是因為我已經走投無路
      」、「我應該是有見過庚○○，印象中有見過魏」等語（本院八十九年訴字第
      一六三八號二卷第九頁）等語。
（六）證人己○○警訊時稱：「我於八十八年四月間在台北市○○路、松隆路口一家
      牙科診所前向林振福（化名張澤民）借款五十萬元，以每十天為一期，每期以
      十萬元收取一萬元利息，依此推算為月息三十分」、「因公司經營不善，資金
      週轉不靈，一時急迫，才透由一綽號『阿俊』之男子介紹借款」、「（利息）
      已支付五十萬元利息，據林振福稱尚欠二百四十萬元」、「我已償還右記五十
      萬元利息。由於林振福向我收取高額利息，致使我因利滾利累計成高額債務而
      無力償還。」等語（八十九年度偵字第一三九五０號卷第五頁），偵查中稱：
      「我一開始是借二十萬元，但預扣利，我拿十八萬，我先開三張支票，面額均
      為十萬元」、「我須在支票到期日前一天開立同額支票交福，福會將票面金額
      之利息扣除後匯入帳戶，在五月時又借了三十萬：：這次我拿到本金二十七萬
      元」、「（利息）剛開始是以十萬元十天為一期，利息一萬元，在七月間我要
      求，我直接付利息，請他們不要軋票」等語（八十九年度偵字第一三九五０號
      卷第四十頁），於本院受理林振福案件調查時稱：「（是否跟庚○○借錢過？
      ）有，一百萬左右」、「（利息？）三分利，一萬元十天收一千元，一個月約
      兩千元左右」、「（跟庚○○借過幾次？）陸續借了一百萬左右，利息都是這
      樣算」、「（當時有跟林振福借錢過否？）庚○○說他的老闆就是林振福，之
      前都是庚○○經手」、「庚○○說他只是經手的，林振福是他的金主」、「庚○○說林振福是金主：：就是有看到庚○○，之前他們叫他台語『阿河』」、
      「利息的部分應該是十天一期，一萬元一千元，一個月三千元」等語（本院八
      十九年訴字第一六三八號二卷第一二０頁），並有借據一紙在卷可憑（八十九
      年度偵字第一三九五０號卷第十九頁），亦堪確定。
（七）綜上，被告庚○○所辯前詞，尚不足採，此外，復有行動電話三支、借款人聯
      絡電話一紙、帳冊三本、空白商業本票一本、借條一紙扣案可資佐證，又刑法
      上常業犯之成立，祇須行為人以恃以維生之意思遂行犯罪，而其犯行，已表見
      於外部，足以表徵常業犯之態樣，即足當之，不以利得足資維生為必要（參見
      最高法院八十四年度台上字第五八三七號判決意旨），第按：「刑法上所謂『
      常業』，指反覆以同種類行為為目的之社會活動之職業性犯罪而言，至於犯罪
      所得之多寡，是否恃此犯罪為唯一之謀生職業，則非所問，縱令兼有其他職業
      ，仍無礙於該常業犯罪之成立。」有最高法院八十五年台上字第五一○號判例
      可稽。查本案被告庚○○等人所為附表編號三至十二之部分，被告庚○○受雇
      於林振福參而與經營地下錢莊時間非短，取得之重利非少，其恃以維生之意思
      顯已表徵於外部，足見被告乃欲藉此取得重利為生，且係反覆以放款收取高利
      之行為為目的之社會活動甚明，是被告庚○○確有共同為常業重利之行為已臻
      明確，其犯行堪予認定。
二、次按行為後法律有變更者，適用裁判時之法律，但裁判前之法律有利於行為人者
    ，適用最有利於行為人之法律，刑法第二條第一項定有明文。查被告前開行為後
    ，刑法第四十一條業於九十年一月四日修正為「犯最重本刑為五年以下有期徒刑
    以下之刑之罪，而受六月以下有期徒刑或拘役之宣告，因身體、教育、職業、家
    庭之關係或其他正當事由，執行顯有困難者，得以一元以上三元以下折算一日，
    易科罰金。但確因不執行所宣告之刑，難收矯正之效或難以維持法秩序者，不在
    此限。」、「併合處罰之數罪，均有前項情形，其應執行之刑逾六月者，亦同。
    」，並於同年月十日公布施行，於同年月十二日生效，是被告行為後法律已有變
    更，而比較新舊法之規定，以變更後之新法對被告有利，則依刑法第二條第一項
    前段之規定，自應適用新法即裁判時之刑法第四十一條第一項前段之規定，合先
    敘明。
三、核被告庚○○所為，係犯刑法第三百四十四條之重利罪（附表編號一、二）、刑
    法第三百四十五條之常業重利罪（附表編號三至十二）。被告庚○○所為附表編
    號一、二之行為，與附表其他行為間，時間相距已經將近三年，且該部分係被告
    庚○○所為之，與其他部分係與被告林振福等人共同分工所為之情形不同，應係
    個別之犯罪，且該部分被告庚○○之重利行為僅有二次，犯罪所得亦屬有限，尚
    難認係常業之行為，應為刑法第三百四十四條重利罪，公訴意旨認被告此部分所
    為係犯第三百四十五條常業重利罪之行為，尚有未恰，附此敘明。被告庚○○附
    表編號一、二先後二次重利行為，時間緊接，所犯之罪名及基本犯罪構成要件均
    相同，顯係基於概括犯意反覆為之，為連續犯，應依刑法第五十六條之規定，以
    一罪論，並加重其刑。另被告庚○○所犯常業重利罪之部分，與林振福及綽號「
    小胖」、「小高」、「小李」之人間，有犯意聯絡及行為分擔，為共同正犯。被
    告庚○○所犯重利罪、常業重利罪間，犯意各別，行為互殊，應分論併罰。公訴
    人雖未就向己○○取得重利之犯行起訴，惟該部分犯行與已起訴之常業重利罪部
    分有實質上一罪關係，為起訴效力所及，本院自得併予審理。爰分別審酌被告庚○○犯罪牟利動機、謀生目的、所取得之重利非多、重利手段、所生危害甚大、
    犯罪後態度等一切情狀，分別量處如主文所示之刑，並均諭知易科罰金之折算標
    準，及定其應執行之刑暨易科罰金之折算標準。扣案之行動電話三支（號碼：0
    000000000、0000000000、0000000000）、借款
    人聯絡電話一紙、帳冊三本、空白商業本票一本、借條一紙，均為被告所有供犯
    罪所用之物，業據被告供承在卷，應依刑法第三十八條第一項第二款之規定沒收
之。
四、公訴意旨另略以：被告庚○○與被告林振福及綽號「小胖」之人，於八十九年二
    月二十四日中午十二時十分許，為順利取回所貸放之本金及利息，共同基於傷害
    之犯意聯絡，約借款人甲○○在台北郵局前其三人所駕駛之自小客車內談判清償
    債務事宜，詎甲○○甫上車即遭林振福揮拳及以雨傘毆打身體及頭部，致甲○○
    受有臉瘀傷一Ⅹ一公分、二Ⅹ二公分、擦傷一Ⅹ０‧五公分之傷害，三人又恐甲○○若不於同年三月二日還錢，便要其好看，致生危害於甲○○之安全，且強留
    甲○○於車中剝奪其行動自由，於繞行台北市區數圈後，始在台北車站放其下車
    ；因認被告庚○○另涉有妨害自由、恐嚇、傷害等罪。公訴人認被告庚○○有該
    行為，無非係以告訴人沈信鐘之指訴為主要論據。惟按犯罪事實，應依證據認定
    之，無證據不得推定其犯罪事實；不能證明被告犯罪者，應諭知無罪之判決，刑
    事訴訟法第一百五十四條、第三百零一條第一項分別定有明文，又告訴人之告訴
    ，係以使被告受刑事訴追為目的，是其陳述是否與事實相符，仍應調查其他證據
    以資審認，最高法院五十二年台上字第一三○○號亦著有判例可參。經查，該部
    分固據告訴人沈信鐘固於警訊中指訴：「在今年二月二十四日中午十二時十分林
    振福夥同（小魏）庚○○及小胖三人約我在台北郵局門口洽談還債事宜，我上車
    之後林振福即用雨傘及拳頭打我身體及頭部共十幾拳，命我限期於同年三月二日
    還清欠款，否則要我好看，對方開車載我在台北市區逛了數圈後，讓我在台北車
    站前下車。」等語（見八十九年三月十三日警訊筆錄），並提出台北市立仁愛醫
    院驗傷診斷書為證，然而，沈信鐘提出之驗傷診斷書上，僅能證明沈信鐘於八十
    九年二月二十四日有受傷之事實，並不能證實沈信鐘所受傷害即被告庚○○等人
    所為，且告訴人沈信鐘指述係由被告庚○○夥同林振福及小胖三人所為，惟林振
    福於八十九年二月二十四日一天至新光醫院同其父親開刀，尚難認有何餘裕於當
    日十二時左右至台北郵局與沈信鐘會面而傷害、恐嚇沈信鐘等情，業經台灣高等
    法院九十一年度上訴字第二四四八號認定明確，有該判決書在卷可稽，是告訴人
    沈信鐘指述之情節尚非全然無瑕，另就被告庚○○等人如何恐嚇沈信鐘、否因此
    心生恐懼、如何強留其於車中以限制其行動自由等情，均無其他任何資料以供審
    認，況告訴人沈信鐘經多次傳喚均不到庭（又沈信鐘另案自九十一年八月三十日
    起通緝中），且除證人沈信鐘前開於警訊時指述情形外，別無其他證據足資佐證
    其指述是否與事實相符，是此部分之指訴尚乏直接證據，其是否與事實相符仍有
    疑義，尚不得以告訴人於警訊中之指訴遽為不利被告之認定。揆諸前揭規定，不
    能證明被告有此部分犯行，應依法為無罪之諭知。
五、台灣台北地方法院檢察署檢察官八十九年度偵字第一三九五○號移送併辦意旨書
    另略以：被告庚○○與林振福、林頂全及另一姓名不詳男子於八十九年六月二十
    六日二十一時許，在台北市○○街、興安路口強押己○○至台中市○○路「金錢
    豹酒店」，扣留其身分證，並於翌日脅迫己○○至台北市大安區戶政事務所申辦
    印鑑證明，至中和市地政事務所申請戶籍謄本，補發己○○名下房屋所有權狀，
    隨後將己○○押至台北市○○街四十三號「采之卉花坊」脅迫簽立一千五百萬元
    之債務及房屋買賣契約書，並恫嚇如不從，要己○○至林口墓地找好葬身之地等
    語，因認被告涉犯有刑法第三百零二條第一項妨害自由罪、第三百四十六條第一
    項恐嚇取財罪等情。然併案意旨所指此部分行為，倘成立犯罪，應係被告庚○○
    與他人犯常業重利罪後，因款項無法取回，另行起意所成立之犯行，應與已成立
    之常業重利罪分論併罰，尚難認與本件有裁判上一罪關係，且被告庚○○經起訴
    所涉有妨害自由、恐嚇等罪業經認定並不成立，已如前述，是此併案部分，本院
    無從審究，應由台灣台北地方法院檢察署檢察官另行依法處理。又證人己○○所
    陳述遭毆打之部分，除證人己○○陳述之外，亦無其他證據可資佐證其陳述是否
    與事實相符，尚難遽以認定被告庚○○有該部分傷害行為，此部分本院亦無從併
    與審究，均附此說明。
六、據上論斷，應依刑事訴訟法第二百九十九條第一項、第三百零一條第一項，刑法
    第二條第一項前段、第二十八條、第五十六條、第三百四十四條、第三百四十五
    條、修正後第四十一條第一項前段、第五十一條第五款、第三十八條第一項第二
    款，罰金罰鍰提高標準條例第一條前段、第二條，判決如主文。
本案經檢察官呂朝章到庭執行職務。
中      華      民      國    九十二    年      五      月    二十七日
                                    台灣台北地方法院刑事第一庭
                                            法  官  蘇嘉豐
右正本證明與原本無異。
如不服本判決，應於判決送達後十日內向本院提出上訴狀（應抄附繕本）。告訴人或
被害人如對於本判決不服者，應具備理由請求檢察官上訴，其上訴期間之計算係以檢
察官收受判決正本之日期為準。
                                            書記官  蘇靜紅
中      華      民      國    九十二    年      五      月    二十七    日
附錄本案論罪科刑所適用法條全文：
刑法第三百四十四條：
乘他人急迫、輕率或無經驗，貸以金錢或其他物品，而取得與原本顯不相當之重利者
，處一年以下有期徒刑、拘役或科或併科一千元以下罰金。
刑法第三百四十五條：
以犯前條之罪為常業者，處五年以下有期徒刑，得併科三千元以下罰金。
附表：
┌─┬───┬──────┬───────────┬──────────┐
│  │被害人│借 款 日 期 │ 借 款 金 額（新台幣）│  利  率            │
├─┼───┼──────┼───────────┼──────────┤
│一│戊○○│八十四年十一│二萬元（借款十天，預扣│五千五百元          │
│  │      │月十一日    │利息五千五百元，已還）│                    │
├─┼───┼──────┼───────────┼──────────┤
│二│      │八十五年年底│十萬元（借款四天已還）│三萬元              │
├─┼───┼──────┼───────────┼──────────┤
│三│乙○○│八十八年二月│三十萬元（借款十五天，│利息十一萬元        │
│  │      │二十日      │已還）                │                    │
├─┼───┼──────┼───────────┼──────────┤
│四│      │八十八年七、│借款數次，金額不等，（│每十天每一萬元利息一│
│  │      │八月間      │均預扣利息）          │千元                │
├─┼───┼──────┼───────────┼──────────┤
│五│甲○○│八十八年三月│借款數次，每次約十萬至│每十天每一萬元利息一│
│  │      │至七月、九月│三十萬元（均已還清）  │千元                │
├─┼───┼──────┼───────────┼──────────┤
│六│      │八十八年十一│二百五十萬元（期限一年│每月三十七萬五千元（│
│  │      │月八日      │，已經支付利息二個月）│百分之十五）        │
├─┼───┼──────┼───────────┼──────────┤
│七│      │八十八年十二│三百五十萬元及五十萬元│每月利息分別為十七萬│
│  │      │月間        │（期限各為三月、一月，│五千元、二萬五千元（│
│  │      │            │均已支付一個月利息）  │百分之五）          │
├─┼───┼──────┼───────────┼──────────┤
│八│丙○○│八十八年四月│五十萬元（預扣利息）  │每十天利息約七、八萬│
│  │      │二十八日    │                      │元                  │
├─┼───┼──────┼───────────┼──────────┤
│九│      │不詳        │三次各為六十萬元、二十│每十天每一萬元利息一│
│  │      │            │萬元（均已還清）      │千元                │
├─┼───┼──────┼───────────┼──────────┤
│十│己○○│八十八年四月│二十萬元（預扣利息）  │以十天一期每十萬元利│
│  │      │間          │                      │息一萬元，共二萬元  │
├─┼───┼──────┼───────────┼──────────┤
│十│      │八十八年五月│三十萬元（預扣利息）  │以十天一期每十萬元利│
│一│      │間          │                      │息一萬元，共三萬元  │
├─┼───┼──────┼───────────┼──────────┤
│十│      │不詳        │借款數次，金額不等，共│以十天一期每十萬元利│
│二│      │            │計約一百萬元（自八十八│息一萬元            │
│  │      │            │年七月利息有支付）    │        │
└─┴───┴──────┴───────────┴──────────┘


司法院資訊處製作；財團法人民間司法改革基金會備份。
